臺灣臺南地方法院刑事判決　　　　　　　100年度訴字第536號
公　訴　人　臺灣臺南地方法院檢察署檢察官
被　　　告　劉凌萍
上列被告因偽造文書案件，經檢察官提起公訴（100年度偵字第
2691號），被告於準備程序期日就被訴事實為有罪陳述，本院聽
取當事人之意見後，經合議庭裁定由受命法官獨任進行簡式審判
程序，並判決如下：
    主  文
劉凌萍犯行使偽造私文書罪，處有期徒刑捌月，偽造之朱錦煙署
押壹枚沒收；又犯行使偽造私文書罪，處有期徒刑捌月，偽造之
吳星發署押壹枚沒收。應執行有期徒刑拾月，偽造之朱錦煙、吳
星發署押各壹枚均沒收。
    事  實
一、劉凌萍於民國94年7月間出面邀集軍中同事，以自己為會首
    ，組成會首及會員共37人次之互助會，互助會期間自94年
    7月5日起至97年7月5日止，採外標制，底標新臺幣（下同）
    1200元，每會每月（期）1萬元，於每月5日在臺南市歸仁區
    陸軍航空部隊歸仁機場廠房內開標。朱錦煙及吳星發以其等
    名義均各參加2會。詎劉凌萍因之前遭他人倒會，為求周轉
    ，竟各基於意圖為自己不法所有之犯意，分別於96年5月5日
    、同年8月5日，冒用未實際到場標會之朱錦煙、吳星發名義
    ，於標單上記載朱錦煙、吳星發之姓名及虛偽不實之2100元
    、2000元標息，偽造成表示願以前開標息投標意思之標單私
    文書後，向其他會員行使，使各互助會活會會員誤認係標單
    上所載朱錦煙、吳星發得標，而陷於錯誤，依指示如數交付
    各該期之活會會款予劉凌萍，足生損害於朱錦煙、吳星發之
    權利。嗣上開合會進行至97年5月間因劉凌萍無法繳付會款
    ，且經合會其他成員多次要求劉凌萍出面協商處理本件合會
    會款，始悉上情。
二、案經臺灣高等法院臺南分院檢察署函請臺灣臺南地方法院檢
    察署檢察官偵查起訴。
    理  由
一、本件被告劉凌萍所犯為死刑、無期徒刑、最輕本刑為三年以
    上有期徒刑以外之罪，亦非屬高等法院管轄之第一審案件，
    其於準備程序進行中，先就被訴事實為有罪之陳述，經法官
    告知簡式審判程序之旨，並聽取公訴檢察官之意見後，依刑
    事訴訟法第273條之1第1項、第273條之2等規定，裁定進行
    簡式審判程序，且不受同法第159條第1項、第161條之2、第
    161條之3、第163條之1及第164條至第170條所規定證據能力
    認定及調查方式之限制，合先敘明。
二、訊據被告劉凌萍對前揭犯罪事實均坦承不諱，復有該合會名
    單1紙、97年7月18日於歸仁鄉（現已改制為區）公所召開之
    債權協調會議調解名單還款比例資料及臺灣高等法院臺南分
    院98年度上訴字第593號刑事判決各1份在卷可稽，足認被告
    前揭任意性之自白，核與事證相符，堪予採信，是本件事證
    明確，被告犯行可資認定，應依法論科。
三、再按一般民間互助會競標係由參與者以標單簽寫會員姓名、
    標息，而以所寫標息最高者為得標，是標單係屬在紙上書寫
    之文字而依習慣及約定足以為表示一定用意之證明，依刑法
    第220條第1項規定視為準文書。核被告假冒朱錦煙、吳星發
    之名義，在投標單上偽造其等之署押並書寫利息金額，偽造
    成其等表示願以該利息競標意思之投標單準私文書後，向其
    他會員行使，並使活會會員因而陷於錯誤，而依約給付活會
    會款，所為係犯刑法第216條、第220條第1項、第210條行使
    偽造準私文書罪，及同法第339條第1項詐欺取財罪。被告分
    別在標單上偽造署押，係屬偽造投標單準私文書之階段行為
    ，而偽造準私文書之低度行為，再為行使之高度行為所吸收
    ，僅論以行使偽造私文書罪。另被告分別以同一冒名投標之
    一行為，同時觸犯行使偽造準私文書罪與詐欺罪，各應依想
    像競合犯之規定，從一重論以一行使偽造準私文書罪。又其
    所犯上開二罪，因犯意個別，行為不同，應予分論併罰。爰
    審酌被告係因其曾遭其他會員倒會拖累，為求周轉，始起意
    犯罪，並考量其所為不僅侵害遭冒標會員朱錦煙、吳星發之
    權益，尚危及其他續繳會款之活會會員權利，及念本件遭冒
    標之被害人朱錦煙、吳星發當初均未提出告訴，是被告自己
    於他案中主動坦認犯行，態度良好，非無悔意等一切情狀，
    各量處如主文所示之刑，並定其應執行刑，以資懲儆。又被
    告於標單上所偽造之朱錦煙、吳星發署押各1枚，雖未扣案
    ，惟不能證明其已滅失，應依刑法第219條規定沒收。
據上論斷，應依刑事訴訟法第273條之1第1項、第299條第1項前
段，刑法第220條第1項、第210條、第216條、第339條第1項、第
55條前段、第51條第5款、第219條，判決如主文。
本案經檢察官王誠到庭執行職務
中    華    民    國   100    年    7     月    21    日
                  刑事第六庭  法  官  林臻嫺
以上正本證明與原本無異。
如不服本判決應於收受本判決後10日內向本院提出上訴書狀，並
應敘述具體理由。如未敘述上訴理由者，應於上訴期間屆滿後20
日內向本院補提理由書狀（均須按他造當事人之人數附繕本）「
切勿逕送上級法院」。
                              書記官  洪培綺
中    華    民    國   100    年    7     月    22    日
附錄法條
中華民國刑法第216條
行使第 210 條至第 215 條之文書者，依偽造、變造文書或登載
不實事項或使登載不實事項之規定處斷。
中華民國刑法第210條
偽造、變造私文書，足以生損害於公眾或他人者，處 5 年以下有
期徒刑。
中華民國刑法第220條
在紙上或物品上之文字、符號、圖畫、照像，依習慣或特約，足
以為表示其用意之證明者，關於本章及本章以外各罪，以文書論
。
錄音、錄影或電磁紀錄，藉機器或電腦之處理所顯示之聲音、影
像或符號，足以為表示其用意之證明者，亦同。